臺灣臺北地方法院民事判決　　　　93年度訴字第4264號
原　　　告
即反訴被告　甲○○
原　　　告　乙○○
　　　　　　丙○○
右　二　人
法定代理人　甲○○
　　　　　　右三人共同送達代收人
　　　　　　廖金松
被　　　告　丁○○○
訴訟代理人　黃村力
　　　　　　黃建
上列當事人間侵權行為損害賠償事件，經本院於中華民國94年3
月23日言詞辯論終結，判決如左：
    主    文
被告應給付原告甲○○新台幣捌拾柒萬參仟參佰捌拾肆元，及自
民國九十三年九月十日起至清償日止按年息百分之五計算之利息
。
被告應給付原告王品兒、王禧兒各新台幣參萬零伍佰玖拾元元，
及自民國九十三年九月十日起至清償日止按年息百分之五計算之
利息。
本判決第一項於原告甲○○以新台幣參拾萬元供擔保後，得假執
行。但被告如以新台幣捌拾柒萬參仟參佰捌拾肆元為原告甲○○
預供擔保，得免為假執行。
本判決第二項於原告王品兒、王禧兒各以新台幣壹萬壹仟元供擔
保後，得假執行。但被告如各以新台幣參萬零伍佰玖拾元為原告
王品兒、王禧兒預供擔保，得免為假執行。
原告其餘之訴駁回。
訴訟費用由被告負擔十分之七，餘由原告甲○○負擔。
反訴原告之訴駁回。
反訴訴訟費用由反訴原告負擔。
反訴原告假執行之聲請駁回。
    事實及理由
一、按訴狀送達後，原告不得將原訴變更或追加，但擴張或減縮
    應受判決事項之聲明者，不在此限，民事訴訟法第255條第1
    項第3款定有明文。本件原告起訴時原請求(一)被告給付新台
    幣（下同）1,418,030元，及自支付命令送達翌日起至清償
    日止按年息5%計算之利息。(二)願供擔保，請准宣告假執行。
    嗣更正聲明請求(一)被告應給付原告甲○○1,216,250元，及
    自起訴狀繕本送達翌日起至清償日止按年息5%計算之利息。
    (二)被告應給付原告王品兒、王禧兒各100,890元，及自起訴
    狀繕本送達翌日起至清償日止按年息百分之五計算之利息。
    (三)願供擔保，請准宣告假執行。核屬擴張及減縮應受判決事
    項之聲明，揆諸上開條文規定，自為法之所許，合先敘明。
二、本件原告主張：
（一）本訴部分：
      被告於民國93年5月22日下午3時許駕駛車號2497-DQ自用
      小客車，沿台北市○○○○○路內側車道由西向東行駛至
      敬業三路口時，因闖紅燈而撞及由原告甲○○駕駛內載原
      告女兒乙○○、丙○○，沿敬業三路內側快車道北向南行
      駛之6E-2659號自小客車右側車身，使車身再碰到前方分
      向島上路燈燈桿而翻覆，除造成車身嚴重損壞外，並使原
      告甲○○受到頭部外傷併腦震盪、雙側上肢挫擦傷、右前
      胸挫傷，原告乙○○受到頭部外傷併腦震盪、左眼眶挫擦
      傷、右小腿挫傷，原告丙○○受到右前臂擦挫傷、胸部挫
      傷等傷害。本件事故純因可歸責於被告之過失所致，被告
      應依民法第184條第1項、第193條第1項及第195條第1項規
      定負損害賠償責任，賠償原告所受損害，即甲○○所受汽
      車修理費1,048,130元、計程車費4,360元、租車費26,000
      元、醫療費用1,560元、拖吊費及停車保管費13,700元、
      減少工作收入22,500元、精神慰撫金10萬元之損害，及原
      告王品兒及王禧兒醫療費用各89元，及精神慰撫金各10萬
      元之損害等情，並聲明：(一)被告應給付原告甲○○
      1,216,250元，及自起訴狀繕本送達翌日起至清償日止按
      年息5% 計算之利息。(二)被告應給付原告王品兒、王禧兒
      各100,89 0元，及自起訴狀繕本送達翌日起至清償日止按
      年息百分之五計算之利息。(三)願供擔保，請准宣告假執行
      。
（二）反訴部分：
      本件車禍乃因反訴原告之過失所致，且依被告所提車損照
      片，其車輛受損部分均在車頭部位，而原告車輛受損部位
      則在車右側，依物體運動原理及一般常理判斷，應係反訴
      原告車頭撞反訴被告車右側，而非原告車右側撞被告車頭
      。且被告家族從事運輸業，與汽車修理廠多有熟識，其所
      附車損照片，僅一幀可隱約看出車號，其餘均無車號，是
      否確為其車輛亦有可疑。且其車輛為1985年200E型賓士轎
      車，依年限折舊，不值10萬元，其反訴請求140餘萬元之
      修理費不合常情理。另其所提診斷書並非甲種診斷書，依
      法不得作為訴訟之證明，且該證明書係於車禍後四個月方
      向醫院申請開立，應診日期並為空白，可見其傷勢極為輕
      微，無礙其繼續上班支領薪資，並無減少收入之事，其反
      訴請求減少薪資收入之賠償及精神慰撫金各30萬元，亦非
      有理等語，資為抗辯。並聲明：(一)反訴原告之訴駁回。(二)
      如受不利判決，願供擔保請准宣告免為假執行。
三、被告則以：
（一）本訴部分：
      當天被告行至敬業路口時，面對第一個交通號誌欄杆顯示
      紅燈，所以在停止線界依規定停車，俟我方對面車道之第
      二個交通號誌顯示綠燈，並經詳看車前狀況並無其他車輛
      或行人才緩慢將車啟動，但將接近對面車道時突然被原告
      飛車撞擊，致車頭嚴重受損，原告車則因超速失控撞擊安
      全島及路燈而翻覆，考其肇事主因完全是原告超速闖紅燈
      所致。以原告所述肇事情形，依撞擊力學及物體離心力原
      理，可知原告在通過交岔路口時，其車速可能高達每小時
      90公里以上，顯已違反道路交通安全規則第93 條第1項第
      1款之規定，而與有過失，且原告請求修車費，僅提出估
      價單，且未扣除折舊，又其修理項目及其他計程車費、租
      車費、拖吊費、停車保管費等請求是否與本件車禍有關，
      均非無疑，另其主張減少工作之損害未據舉證，其請求之
      精神慰撫金亦屬過高等語，資為抗辯。並聲明：(一)原告之
      訴駁回。(二)如受不利判決，願供擔保請准宣告免為假執行
      。
（二）反訴部分：
      本件事故造成反訴原告頸脊椎挫傷，其車輛前頭亦撞毀，
      而本件事故係因可歸責於原告即反訴被告之過失所致，反
      訴被告應依民法第184條第1項、第193條第1項及第195條
      第1項規定負損害賠償責任，賠償反訴原告所受損害，即
      ：汽車修復費用1,408,600元、醫療費用5,000元、工作收
      入損失30萬元及精神慰撫金30萬元，合計2,013,600元。
      並聲明：(一)反訴被告應給付反訴原告2,013,600元，及自
      反訴狀繕本送達翌日起至清償日止按年息百分之五計算之
      利息。(二)願供擔保，請准宣告假執行。
三、原告主張其於民國93年5 月22日下午3 時許駕駛車號6E-
    2659號自小客車，內載其女兒即原告乙○○、丙○○，沿台
    北市○○○路內側快車道北向南行駛，行至台北市○○○路
    與樂群二路口時，其車身右側與被告所駕沿台北市○○○○○路內側車道由西向東行駛車號2497-DQ之自用小客車車發
    生碰撞，致原告車身再碰到前方分向島上路燈燈桿而翻覆受
    損，並致原告甲○○受到頭部外傷併腦震盪、雙側上肢挫擦
    傷、右前胸挫傷，原告乙○○受到頭部外傷併腦震盪、左眼
    眶挫擦傷、右小腿挫傷，原告丙○○受到右前臂擦挫傷、胸
    部挫傷等傷害之事實，業據其提出車輛受損照片、交通事故
    證明書、診斷證明書、車輛牌照登記書、戶口名簿等件為證
    （見本院台北簡易庭93年度北調字第314號卷第8頁至10頁、
    第15頁至第18頁），並為被告所不爭執，自堪信為真實。
四、至原告主張本件事故純因可歸責於被告之過失所致，被告應
    依民法第184 條第1 項、第193 條第1 項及第195 條第1 項
    規定負損害賠償責任，賠償原告所受損害，則為被告所否認
    ，並以前開情詞置辯。另被告提起反訴主張其亦因本件事故
    致頸脊椎挫傷，其車輛前頭亦撞毀，而本件事故全是原告超
    速闖紅燈所致，原告即反訴被告應依民法第184條第1項、第
    193條第1項及第195條第1項規定負損害賠償責任，賠償反訴
    原告所受損害，亦為原告即反訴被告所否認。
    故本件兩造之爭點厥為：
    (一)本件交通事故是何方之過失所肇致？
    (二)原告之各項請求有無理由？
    (三)被告所提反訴之各項請求有無理由？
五、茲就兩造之爭點審究如下：
（一）本件交通事故是何方之過失所肇致？
  １、按汽車行駛至交岔路口，其行進、轉彎，應遵守燈光號誌
      ，道路交通安全規則第102條第1項第1款前段定有明文。
      本件經查，被告於民國93年5 月22日下午3 時許駕駛車號
      2497-DQ 自用小客車，沿台北市○○○○○路內側車道由
      西向東行駛至敬業三路口時，其前車頭與由原告甲○○所
      駕，沿敬業三路內側快車道由北向南行駛之6E-2659 號自
      小客車右側車身，發生碰撞，6E-2659 號車頭再撞及分隔
      島上路燈而肇事，有台北市○○○○道路交通事故證明書
      及道路交通事故調查報告在卷可稽（見本院台北簡易庭93
      年度北調字第314 號卷第10頁、本院卷第7 頁至第23頁）
      。被告雖辯稱其沿樂群二路西向東行駛至敬業三路交岔路
      口時，面對第一個交通號誌顯示紅燈，故在停止線停車，
      俟對面車道之第二個交通號誌顯示綠燈，才在查看車前狀
      況無其他車輛或行人後緩慢啟動車輛，本件事故是原告之
      車輛於其接近對面車道時飛速衝擊其車所致云云。惟肇事
      前證人黃淑華駕車沿樂群二路東向西行駛，至肇事路口時
      ，因見東西向號誌是紅燈，而於路口暫停，親眼見被告之
      2497-DQ號自小客車從其對向沿樂群二路西向東方向闖紅
      燈進入路口，在路口內與乙輛沿敬業三路北向南行駛而來
      之原告6E-2659號自小客車發生交叉撞而肇事。當時路口
      樂群二路東西向是紅燈，而敬業三路南北向是綠燈等情，
      已據事故發生時現場目擊之證人黃淑華，於台北市政府警
      察局中山分局交通大隊於事故發生後在肇事現場調查時證
      述明確，有該交通事故談話紀錄表在卷可稽（見本院卷第
      13頁）。另位於事故發生時在場之證人陳仁壽亦於本院到
      庭證稱「我當天騎機車，由敬業路要左轉樂群路，車禍發
      生之前我車子停在敬業路上等待左轉，當時敬業路的燈號
      是綠燈，我停下來是要等對向的車子通過後左轉樂群路，
      看見從敬業路對向行駛過來的汽車，在行經敬業路與樂群
      路口時，被由樂群路開過來的汽車撞到右側，再撞到分隔
      島上，我差點也被撞到，後來我等警察來處理時，有告訴
      警察車禍發生的情形，當時有其他路人也在現場，警察說
      只要一個目擊證人作筆錄就可以了，所以我沒做筆錄」等
      語（見本院卷第91頁至第92頁）。被告抗辯其係於對面車
      道之第二個交通號誌顯示綠燈，才緩慢啟動車輛前進，應
      非可取。
  ２、本件經送台北市車輛行車事故鑑定委員會鑑定結果，認被
      告闖紅燈為肇事之原因，原告則無肇事因素，有該會93年
      10 月18日北鑑審字第09330334000號函附鑑定意見書附卷
      可按（見本院卷第102頁至103頁），經再送台北市車輛行
      車事故鑑定覆議委員會鑑定覆議結果，亦認依號誌時相設
      計，敬業三路綠燈時，樂群二路必為紅燈，被告闖紅燈為
      肇事原因；原告車輛依號誌指示行駛，原告稱其時速40公
      里，且無煞車痕以茲換算該車實際車速，無肇事因素，亦
      有台北市車輛行車事故鑑定覆議委員會93年12月13日第63
      85號鑑定覆議意見書附卷足憑（見本院卷第118頁至121
      頁）。原告主張被告闖紅燈肇致本件車禍，為有過失，信
      屬可取，被告抗辯依原告所述情形，原告在通過交岔路口
      時，其車速可能高達每小時90公里以上，違反道路交通安
      全規則第93條第1項第1款之規定，亦有過失云云，為無足
      取。
（二）原告之各項請求有無理由？
      按因故意或過失，不法侵害他人之權利者，負損害賠償責
      任。不法侵害他人之身體或健康者，對於被害人因此喪失
      或減少勞動能力或增加生活上之需要時，應負損害賠償責
      任。不法侵害他人之身體、健康、名譽、自由、信用、隱
      松私、貞操，或不法侵害其他人格法益而情節重大者，被
      害人雖非財產上之損害，亦得請求賠償相當之金額。民法
      第184 條第1 項、第193 條第1 項、第195 條第1 項定有
      明文。本件被告駕駛汽車行駛至交岔路口，未遵守燈光號
      誌闖紅燈，違反道路交通安全規則第102條第1項第1款前
      段之規定，其就本件車禍之發生有過失甚明。且其因此造
      成原告甲○○受到頭部外傷併腦震盪、雙側上肢挫擦傷、
      右前胸挫傷，原告乙○○受到頭部外傷併腦震盪、左眼眶
      挫擦傷、右小腿挫傷，原告丙○○受到右前臂擦挫傷、胸
      部挫傷等傷害，則原告所受之上開傷害，與被告之上開過
      失行為間亦有相當因果關係。原告主張被告應負損害賠償
      責任，應為可取。茲就原告所主張之損害，是否合理，分
      別審酌如后：
  １、修車費用之損害：
    (一)按不法毀損他人之物者，應向被害人賠償其物因毀損所減
      少之價額，民法第196條定有明文。又按物被毀損時，被
      害人除得依民法第196條請求外並不排除民法第213條至第
      215條之適用，依民法第196條請求賠償物被毀所減少之價
      額，得以修復費用為估定之標準，但以必要者為限，最高
      法院77年第9次民庭會議決議參照。
    (二)原告主張其汽車為1999年賓士ML320 轎車，事故發生後，
      原告即請中華賓士汽車公司估算修復費用為1,655,431 元
      ，因被告嫌估價太高，原告又經多家汽車修理廠重估，最
      後於93年6 月28日交由估價最低之辰全汽車修理廠修復，
      其修理費用為1,048,130元等情，固據其提出中華賓士汽
      車公司估價單及辰全汽車修理廠估價單為證（見本院台北
      簡易庭93年度北調字第314號卷第19頁至第31頁）
    (三)惟車輛自出廠開始使用至發生車禍止，其因折舊造成之耗
      損應由使用人負擔，故車輛換上全新之零件之費用，自應
      扣除此部分之折舊負擔，原告系爭6E-2659號自小客車係
      1999年1 月出廠，有行車執照影本在卷可稽（見本院卷第
      107頁），則迄至93年5月22日事故發生時，其零件因折舊
      造成之耗損，自應於修車費用中扣除。本件本院經檢附台
      北市○○○○道路交通事故證明書、辰全汽車修理廠估價
      單影本、車損彩色照片，原告車車輛車行執照，送台灣區
      汽車修理工業同業公會鑑定結果，認原告車輛因本件交通
      事件受損所需之修理費用為：(1)已扣除折舊之零件費用為
      628,544元、(2)鈑金工資114,450元、(3)烤漆工資31,400元
      ，合計774,394元，有台灣區汽車修理工業同業公會94年3
      月3日94區汽工（同）字第94030號函在卷可稽（見本院卷
      第172頁），是原告主張其因本件事故車輛受損所受修車
      費用之損害於774,394元之範圍，應屬可取，逾此範圍即
      難認為有理由。
  ２、租車費：
      原告主張其因汽車受損無法使用，乃租車使用而支出租車
      費26,000元，租車期間自93年6月17日至93年7月12日已據
      其提出租金統一發票及汽車出租單影本為證（見本院台北
      簡易庭93年度北調字第314號卷第35、36頁），其主張因
      本件交通事故受有此部分之租車之損害，應為可取。
  ３、計程車費：4,360元。
      原告主張其經營餐飯業，因汽車受損無法使用，每日須搭
      計程車載運貨品或到醫院治療，共支出八趟計程車費
      4,360元，固據其提出計程車車資證明單八紙為憑（見本
      院台北簡易庭93年度北調字第314號卷第32頁至第34頁）
      ，惟原告自93年6月17日至93年7月12日止已租車使用，則
      其於93年6月21日支出之計程車車資380元，即非屬必要，
      應予扣除，扣除後原告支出計程車費之損害，計為3,980
      元。
  ４、醫療費用：
      原告主張其三人因本件交通事故共支出醫療費用3,340元
      ，經查，依原告所提醫療費用單據，原告甲○○、王品兒
      、王禧兒於93年5月22日於三軍總醫院看診，固各支出用
      890 元（見本院台北簡易庭93年度北調字第314號卷第37
      頁至第39頁），惟對照三軍總醫院民診處收費代碼表，其
      代號22為證明書費（見本院卷第137頁），則原告甲○○
      、王品兒、王禧兒，此項目各支出之300元，非屬醫療上
      所必要之費用，應予扣除。另原告甲○○支出之收據副本
      費用450元，亦非屬醫療上所必要，亦應扣除。扣除後，
      原告甲○○共支出醫療費用810元，原告王品兒及王禧兒
      各支出醫療費用590元。
  ５、拖吊費及停車保管費：
      原告主張事故發生後，委託永茂汽車施吊至偉倫汽車商行
      停車保管，以便保持車輛受損現狀，此係雙方約定暫停該
      處，以便依損害情況商洽賠償事宜，惟事後被告始終不出
      面解決，才於93年6月28日進廠修理，而支拖吊費及保管
      費13,700元等情，已據其提出永茂汽車專業拖吊道路援助
      服務確認單及偉倫汽車商行（停車費）維修單（見本院台
      北簡易庭93年度北調字第314號卷第42、43頁），被告對
      於原告主張此係雙方約定暫停該處，以便依損害情況商洽
      賠償事宜乙節，並不爭執，原告之主張，應為可取。
  ６、減少工作收入：
      原告甲○○主張其因本件車禍腦震盪嚴重，前後15日不能
      工作，以每日1,500元計算，計減少收入22,500元云云，
      固據其提出每月薪資為45,000元之薪資證明為憑（見本院
      卷第155頁），惟依原告所提三軍總醫院附設民眾診療服
      務處診斷證明書所載，認原告甲○○因本件車禍所受傷害
      ，宜休養三日，有該斷證書書影本在卷足憑（見本院台北
      簡易庭93年度北調字第314號卷第15頁），則原告甲○○
      因本件車禍不能工作致減少收入之損害，於超逾3日每日
      1,500元，合計4,500元部分，應不可取。
  ７、精神慰撫金：
      原告主張其三人因本件車禍遭受身體及精神之痛苦，各請
      求10萬元之精神慰撫金云云，查本院審酌原告三人因被告
      之過失行為所受傷害之情形，及兩造之身分、地位、經濟
      能力等一切情狀，認原告請求所受有精神上之損害，原告
      甲○○以5萬元、原告王品兒、王禧兒各以3萬元為允當。
（三）被告所提反訴之各項請求有無理由？
      查被告即反訴原告闖紅燈為本件事故肇事之原因，原告即
      反訴被告車輛依號誌指示行駛，並無肇事因素，已如前述
      ，原告即反訴被告就本件車禍之發生既無可歸責之原因，
      則被告即反訴原告以反訴被告就本件車禍之發生有過失，
      依民法第184 條第1項 前段、第213 條第1 項、第3 項、
      第195 條第1 項前段規定，請求反訴被告賠償其因本件車
      禍所受之修車費用、醫療費用、工作收入損失及精神慰撫
      金，即屬無據。其以原告即反訴被告與有過失，請求減輕
      或免除其賠償金額，亦非有據。
六、綜上所述，被告未依號誌行駛闖紅燈而肇致本件車禍，本訴
    部分原告依侵權行為之法律關係請求被告於賠償原告甲○○
    醫療費用810元、汽車修理費774,394元、拖吊費及停車保管
    費13,700元、因車輛受損無法使用而以計程車代步之計程車
    費3,980元及租車費26,000元、減少工作收入4,500元及精神
    慰撫金50,000元，合計873,384元，及自起訴狀繕本送達翌
    日即93年9月10日起至清償日止按年息百分之五計算之利息
    。原告乙○○、丙○○請求被告各賠償醫療費用590元、精
    神慰撫金30,000元，合計各30,590元及自起訴狀繕本送達翌
    日即93年9月10日起至清償日止按年息百分之五計算之利息
    之範圍內，為有理由，應予准許，逾此範圍之請求，為無理
    由，應予駁回。反訴部分被告請求原告即反訴被告甲○○賠
    償修車費用、醫療費用、工作收入損失及精神慰撫金，為無
    理由，應予駁回。
七、兩造其餘主張陳述及所提之證據，經本院審酌後，認均不足
    以影響本判決之結果，均毋庸再予論述，附此敘明。
八、本訴部分兩造均陳明願供擔保，以代釋明，聲請宣告假執行
    或免為假執行，經核原告勝訴部分，均與法律規定相符，爰
    分別酌定相當之擔保金額予以准許；至原告敗訴部分，其假
    執行之聲請，因訴之駁回而失所附麗，不應准許。反訴部分
    反訴原告之訴既經駁回，其假執行之聲請亦失所附麗，應併
    予駁回。
九、結論：本件原告之訴為一部有理由，一部無理由，反訴原告
    之訴為無理由，並依民事訴訟法第79條、、第78條、第390
    條第2項、第392條第2項，判決如主文。
中　　華　　民　　國　　94　　年　　4 　　月　　6 　　日
                  民事第三庭  法  官  張靜女
右為正本係照原本作成
如對本判決上訴，須於判決送達後廿日內向本院提出上訴狀
中　　華　　民　　國　　94　　年　　4 　　月　　6 　　日
                              書記官  莊滿美
